臺灣新竹地方法院民事判決　　　　　　　 96年度訴字第470號
原　　　告　乙○○
　　　　　　丁○○
兼　共　同
法定代理人　丙○○
共　　　同
訴訟代理人　謝孟儒律師
被　　　告　甲○○
　　　　　　　　　　　11號
上列當事人間請求損害賠償事件，本院於民國96年8月16日言詞
辯論終結，判決如下：
    主      文
被告應給付原告乙○○新臺幣壹佰肆拾陸萬貳仟零玖拾元、原
告丁○○新臺幣壹佰伍拾壹萬陸仟玖佰壹拾肆元、原告丙○○新
臺幣伍拾壹萬仟壹佰元，及均自民國九十六年二月九日起至清
償日止，按年息百分之五計算之利息。
原告其餘之訴駁回。
訴訟費用由被告負擔百分之五十，餘由原告乙○○負擔百分之十
八、原告丁○○負擔百分之十八、原告丙○○負擔百分之十四。
本判決第一項於原告乙○○、丁○○、丙○○分別以新臺幣肆拾
捌萬元、伍拾萬元及壹拾柒萬元供擔保後得假執行。
原告其餘假執行之聲請駁回。
    事實及理由
壹、程序部分：
    本件被告經合法通知，未於言詞辯論期日到場，核無民事訴
    訟法第386條各款所列情形，爰依原告聲請，由其一造辯論
    而為判決。
貳、實體部分：
一、原告主張：
１、緣被告於民國95年9月3日晚上10時許，在新竹縣「瑞芳鴨肉
    麵」小吃店飲用2瓶啤酒後，於同日11時許，已不能安全駕
    駛動力交通工具，竟酒後駕駛車牌號碼7893-KV號自小客車
    （下稱系爭車輛），沿新竹縣新豐鄉○○路○段由東往西方
    向行駛，於行經新竹縣新豐鄉○○路○段216號前，應注意車
    前狀況，並隨時採取必要之安全措施，且行經無速限標誌或
    標線之路段，行車時速不得超過50公里，依當時情形並無不
    能注意之情事，竟疏未注意及此，適被害人紀詠錡騎乘車牌
    號碼TF3-623號輕型機車，於新竹縣新豐鄉○○路○段216號
    前停車檢拾掉落之便當，被告因車速過快閃避不及撞擊正在
    撿拾便當之被害人紀詠錡，致被害人紀詠錡因頭部外傷合併
    顱內出血及嚴重腦腫、左側肱骨上踝骨骨折，於同月4日凌
    晨送至新竹市東元綜合醫院急救，於同日上午4時41 分許宣
    告死亡。而被告涉嫌過失致死案件，業經本院以96年度交訴
    字第5號刑事判決判處應執行有期徒刑1年確定在案。
２、按因故意或過失，不法侵害他人之權利者，負損害賠償責任
    ；又不法侵害他人致死者，對於支出醫療及增加生活上需要
    之費用或殯葬費之人，亦應負損害賠償責任；再被害人對於
    第三人負有法定扶養義務者，加害人對於該第三人亦應負損
    害賠償責任；另不法侵害他人致死者，被害人之父、母、子
    、女及配偶，雖非財產上之損害，亦得請求賠償相當之金額
    ，民法第184條第1項前段、第192條第1、2項、第194條分別
    定有明文。查原告乙○○、丁○○之母、原告丙○○之妻即
    被害人紀詠錡因被告之不法侵害而死亡，被害人紀詠錡之死
    亡與被告之侵權行為間有因果關係，依前揭規定，被告自應
    負損害賠償責任。玆請求被告賠償殯葬費、扶養費及精神慰
    撫金等，其明細如下：
(1)、殯葬費用部分：
    殯葬費用由原告丙○○支出共計新臺幣（下同）213,100元
    。
(2)、扶養費用部分：
、原告乙○○、丁○○為被害人紀詠錡之子女，依民法第1114
    條規定，被害人紀詠錡對於原告乙○○、丁○○等2人負扶
    養之義務。
、經查，原告乙○○係94年6月15日生，案發當時（95年9月3
    日）為1歲3個月，至其成年尚有18年9個月（以18年計），
    易言之，被害人紀詠錡與其配偶即原告丙○○至少仍需扶養
    原告乙○○18年，僅按行政院主計處中部辦公室94年度平均
    每人每月消費支出新竹縣係17,360元為標準，經乘以12個月
    換算後，每年為208,320元，依霍夫曼計算法扣除中間利息
    後，再除以2，以四捨五入計，原告乙○○計可請求1,362,
    093元之損害賠償（計算式為17,360×12×13.0000000÷2＝
    1,362,093）。
、再查，原告丁○○係95年2月28日生，案發當時（95年9月3
    日）為0歲6個月，至其成年尚有19年6個月（以19年計），
    易言之，被害人紀詠錡與其配偶即原告丙○○至少仍需扶養
    原告丁○○19年，僅按行政院主計處中部辦公室94年度平均
    每人每月消費支出新竹縣係17,360元為標準，經乘以12個月
    換算後，每年為208,320元，依霍夫曼計算法扣除中間利息
    後，再除以2，以四捨五入計，原告丁○○計可請求1,416,
    914元之損害賠償（計算式為17,360×12×13.0000000÷2＝
    1,416,914）。
(3)、精神慰撫金部分：
    原告丙○○為被害人之配偶，夫妻鶼鰈情深，突遭喪妻之痛
    ，哀痛莫名，實非筆墨可形容之，而原告乙○○、丁○○為
    被害人之子女，突遭喪母之痛，生活頓失所依，人間悲慘莫
    過於此，原告乙○○、丁○○、丙○○爰各請求1,000,000
    元之精神慰撫金以資彌補。
３、為此，爰依侵權行為之法律關係提起本訴。並聲明：被告應
    給付原告乙○○2,362,093元、原告丁○○2,416,914元、原
    告丙○○1,213,100元，暨均自起訴狀繕本送達翌日起至清
    償日止，按年息百分之5計算之利息；願供擔保，請准宣告
    假執行。
二、被告經合法通知，未於言詞辯論期日到場，亦未提出書狀作
    何聲明或陳述。
三、原告主張被告於95年9月3日晚上10時許，在新竹縣新豐鄉「
    瑞芳鴨肉麵」小吃店內飲用啤酒後，已達不能安全駕駛動力
    交通工具之程度，竟仍於同日晚上11時許，駕駛系爭車輛行
    經新竹縣新豐鄉○○路○段216號前，本應注意車前狀況，並
    隨時採取必要之安全措施，且行經無速限標誌或標線之路段
    ，行車時速不得超過50公里，依當時情形並無不能注意之情
    事，竟疏未注意及此，以近100公里之時速超速行駛，適被
    害人騎乘車牌號碼TF3-623號輕型機車行經該處，因停車檢
    拾掉落之便當，被告因車速過快閃避不及而撞擊被害人，致
    被害人受有顱內出血、右額部2×6公分、右臉頰中央2×5公
    分、右臉頰下緣2×4公分、下頷部3×5公分、左額部7×6公
    分、左臉頰中央6×8公分、口部4×7公分、右上臂正面上緣
    6×7公分、右上臂背面外側4×14公分、右前臂背面中央3×
    4公分、右前臂背面下緣5×10公分、左前臂正面上緣3×6公
    分之擦挫傷、右胸部外側12×25公分刮地擦傷、右側腹部外
    側5×6公分、左側腹部外側下緣4×5公分、背部下緣6×7公
    分、左前臂正面5×10公分、左大腿正面下緣內側3×4公分
    、左小腿正面中央3×10公分之擦傷、右膝部4×6公分、左
    小腿正面上緣延伸至背面上緣6×7公分之撕裂傷及左手臂肱
    骨骨折等傷害，經送醫急救，仍於翌日即同年月4日凌晨4時
    41分許因頭部鈍力損傷傷重不治死亡。被告所涉過失致死罪
    嫌，業經本院以96年度交訴字第5號刑事判決判處應執行有
    期徒刑1年確定在案，業據其提出台灣新竹地方法院檢察署
    95 年度偵字第6608號起訴書1份為證，並經本院依職權調取
    本院96年度交訴字第5號刑事卷宗核閱無訛，被告未到庭爭
    執，亦未提出任何有利於己之聲明、陳述或證據，自堪信原
    告此部分之主張為真實。
四、按因故意或過失不法侵害他人權利者，負損害賠償責任；又
    不法侵害他人致死者，對於支出醫療及增加生活上需要之費
    用或殯葬費之人，亦應負損害賠償責任；被害人對於第三人
    負有法定扶養義務者，加害人對於該第三人亦應負損害賠償
    責任；再不法侵害他人致死者，被害人之父、母、子、女及
    配偶，雖非財產上之損害，亦得請求賠償相當之金額，民法
    第184條第1項前段、第192條第1、2項、第194條分別定有明
    文。本件原告依上開規定，請求被告負侵權行為損害賠償責
    任，於法有據，應予准許。玆就原告請求之項目及金額分論
    如下：
１、殯葬費用部分：
    按民事損害賠償事件有關殯葬費，係指收殮及埋葬費用而言
    ，其賠償範圍固應以實際支出之費用為準，惟仍應斟酌被害
    人當地之習俗、被害人之身分、地位及生前經濟狀況而定，
    最高法院45年度臺上字第420號判決闡釋甚詳。又死者家屬依
    習俗，請法師為死亡者誦經超度，目前已成為葬禮告別式中
    所常見，如近年發生之大陸「千島湖船難」、「名古屋空難
    」皆見法師為亡者誦經祈福，甚至舉行誦經法會，此項儀式
    既已為葬禮所常見，已成社會習俗，其支出自為必要之殯葬
    費用 (最高法院84年度臺上字第1626號判決意旨參照)。查原
    告丙○○主張其因辦理被害人紀詠錡之喪葬事宜，支出殯葬
    費用213,100元乙節，業據提出估價單1紙為證，被告復未提
    出任何書狀或陳述，堪信為實在，觀之原告丙○○所提估價
    單支出明細內容，被害人之殯葬儀式以佛教為主，埋葬方式
    為火化，所支出之費用應均為收斂、埋葬所必須舉行之宗教
    、喪禮儀式，均應認為屬收斂及埋葬之必要費用，復為喪葬
    及習俗所必須，且無逾越新竹縣市殯葬一般喪葬金額過高之
    情事，是原告丙○○上開主張，自屬有據，應予准許。
２、扶養費部分：
    按直系血親相互間互負扶養之義務，又受扶養權利者，以不
    能維持生活而無謀生能力者為限，民法第1114條第1款、第
    1117條第1項分別定有明文。查原告乙○○、丁○○均為被
    害人紀詠錡之子女，分別於94年6月15日、95年2月28日出生
    ，此有戶籍謄本可考，被害人紀詠錡死亡時，均只有1歲餘
    ，尚無謀生能力，應認原告乙○○、丁○○之經濟狀況合於
    民法第1117條第1項「不能維持生活而無謀生能力」之要件
    ，而被害人紀詠錡對原告乙○○、丁○○負有法定扶養義務
    ，是原告乙○○、丁○○向被告請求負擔扶養費用，要無不
    合，惟因原告丙○○係原告乙○○、丁○○之父，對其等亦
    負有扶養義務，是原告乙○○、丁○○均僅得向被告請求賠
    償2分之1之扶養費用，是以原告乙○○於被害人紀詠錡死亡
    之日即95年9月4日為1歲2個月又20日，計至成年時止，尚有
    18年9個月又10日，原告乙○○主張至少仍須受被害人紀詠
    錡扶養18年，應堪採信，以94年度新竹縣每人每月平均消費
    支出17,360元為基準計算，原告乙○○得請求被告賠償之扶
    養費用金額為1,362,093元【計算式：17,360×12×13.00
    00000÷2＝1,362,093，元以下四捨五入】。又原告丁○○
    於被害人紀詠錡死亡之日即95年9月4日為0歲6個月又7日，
    計至成年時止，尚有19年5個月又23日，原告丁○○主張至
    少仍須受被害人紀詠錡扶養19年，應認有理，以94年度新竹
    縣每人每月平均消費支出17,360元為基準計算，原告丁○○
    得請求被告賠償之扶養費用金額為1,416,914元【計算式：1
    7,360×12×13.0000000÷2＝1,416,914，元以下四捨五入
    】，原告上開扶養費之請求，於法有據，應予准許。
３、慰撫金部分：
    按慰藉金係以精神上所受無形之痛苦為準，非如財產損失之
    有價額可以計算，究竟如何始認為相當，自應審酌被害人及
    加害人之地位、家況、並被害人所受痛苦之程度、與其家屬
    之關係暨其他一切情事，定其數額 (最高法院48年度台上字
    第798號判例意旨參照)，本件被害人紀詠錡為原告丙○○之
    配偶、原告乙○○、丁○○之母，原告丙○○與被害人紀詠
    錡結婚不到2年，即遭逢如此劇變，猶須忍受喪妻之痛，並
    肩負起照顧2名襁褓中幼兒之重責大任，情何以堪，而原告
    乙○○、丁○○均僅1歲餘，即失去至親，無法享有母親之
    撫養照顧，成長過程不免留下難以彌補之缺憾，對其等影響
    甚深，精神上亦至為痛苦，爰審酌原告丙○○學歷為高中畢
    業，事故發生時在眼鏡行任職，月薪25,000元，94年度所得
    給付總額為171,232元，而原告乙○○、丁○○名下均無所
    得或財產，被告學歷為高中肄業，94年度所得給付總額為
    147,111元，此經本院依職權查詢稅務電子閘門財產所得調
    件明細表存卷可查，認原告丙○○得請求精神慰撫金以800,
    000元，原告乙○○、丁○○各得請求精神慰撫金600,000元
    為適當，逾此部分之請求，則不應准許，應予駁回。
五、復按保險人依本法規定給付之保險金，視為加害人或被保險
    人損害賠償金額之一部分；加害人或被保險人受賠償請求時
    ，得扣除之，強制汽車責任保險法第30條定有明文。次按強
    制汽車責任保險法所稱之受益人，為受害人之繼承人，同法
    第10條第2款亦有明文。查，本件原告已共同受領被告投保
    之強制汽車責任險1,500,000元理賠金，為原告所自認，並
    有理算簽結明細、郵政存簿儲金簿等為據，依前開規定，原
    告所受領之保險金，應分別依其應繼分而為分配，原告並應
    自本件賠償請求金額中予以扣除。按配偶與直系血親卑親屬
    同為繼承時，其應繼分與他繼承人平均，民法第1144條定有
    明文，則原告得請求之金額，應分別扣除500,000元【計算
    式為1,500,000÷3＝500,000】。
六、從而，原告丙○○得請求被告賠償之金額為513,100元【計
    算式為：213,100＋800,000－500,000＝513,100】元，原告
    乙○○得請求被告賠償之金額為1,462,093元【計算式為：
    1,362,093＋600,000－500,000＝1,462,093】，原告丁○○
    得請求被告賠償之金額為1,516,914元【計算式為：1,416,
    914＋600,000－500,000＝1,516,914】，及自本件起訴狀繕
    本送達被告翌日即96年2月9日起至清償日止，按年息百分之
    5計算之利息，為有理由，應予准許，逾上開部分之請求，
    即屬無據，為無理由，應予駁回。
七、假執行之宣告：
    原告陳明願供擔保，聲請宣告假執行，核無不合，爰分別酌
    定相當擔保金額准許之，至原告敗訴部分，假執行之聲請已
    失所附麗，併予駁回，附此敘明。
八、據上論結，本件原告之訴為一部有理由，一部無理由，依民
    事訴訟法第385條第1項、第79條、第85條第2項，第390條第
    2項，判決如主文。
中　　華　　民　　國　　96　　年　　8 　　月　　30　　日
                  民事第一庭    法　官　蔡欣怡
以上正本係照原本做成。
如對本判決上訴，須於判決送達後20日內向本院提出上訴狀。
中　　華　　民　　國　　96　　年　　8 　　月　　30　　日
                                書記官  戴家旭
